【裁判字號】    92,上重訴,23
【裁判日期】    920806
【裁判案由】    毒品危害防制條例
【裁判全文】
臺灣高等法院臺中分院刑事判決                    九十二年度上重訴字第二三號
    上  訴  人
    即  被  告  乙○○
    選任辯護人  朱文財
                陳瑾瑜
右上訴人因違反毒品危害防制條例案件，不服臺灣南投地方法院九十二年度重訴字第
四號中華民國九十二年五月六日第一審判決（起訴案號：臺灣南投地方法院檢察署九
十二年度偵字第二九八、三四二、九三九號），提起上訴，本院判決如左：
      主  文
上訴駁回。
      事  實
一乙○○明知甲基安非他命，業經列為毒品危害防制條例第二條第二項第二款之第二
  級毒品，不得製造、運輸、販賣，竟於民國（下同）九十二年一月初前往大陸期間
  ，明知其友人綽號「金龍」之成年男子販賣第二級毒品安非他命，仍以新台幣（下
  同）三十萬元之代價，受其所託，而依其指示於九十二年一月七日二十二時許，在
  台北縣樹林市○○路樹林火車站附近，向綽號「長腳仔」之成年男子手中接下四包
  以茶葉包偽裝之安非他命（淨重四○四六．九○公克，包裝重七六．○八公克），
  且收下三十萬元之運輸毒品酬金後，綽號「長腳仔」即向乙○○表示：這批貨（即
  指安非他命）原本買主要來拿走，然因買主未帶錢，請乙○○先行代為保管，明日
  即會前來取走；乙○○遂基於幫助綽號「金龍」、「長腳仔」等人販賣及運輸第二
  級毒品安非他命之犯意，於收取該批安非他命及酬金後，遂在該路段一再迴轉、兜
  圈子，藉以規避檢警調人員之跟監；嗣即將該批安非他命運輸至其弟丙○○位於台
  北縣樹林市○○街○段一六七巷十八號一樓之住處藏放。嗣於九十二年一月八日凌
  晨二時五十分許，經檢察官指揮法務部調查局、保三總隊第一大隊刑警隊鄉、南投
  縣警察局及豐原憲兵隊在台北縣樹林市○○街○段一六七巷十八號一樓之住處一樓
  大廳內，查獲上開四包以茶葉包偽裝之安非他命及四支行動電話、七張行動電話之
  ＳＩＭ卡、酬金二十萬元（已先行花用十萬元）等物。
二案經臺灣南投地方法院檢察署檢察官端股指揮法部調查局南投縣調查站、保安警察
  第三總隊第一大隊刑事組、南投縣政府警察局刑警隊及豐原憲兵隊等單位共同偵查
  起訴。
      理  由
一訊據被告乙○○矢口否認有何幫助販賣及運輸第二級毒品犯行，並辯稱：不知茶葉
  包內裝有毒品安非他命，我並沒有向綽號「長腳」男子拿到三十萬元，錢並不是酬
  金，是我向朋友借來公司周轉的，我也有開票給朋友。我在調查站所說有一些不實
  在，警察在車上的時候有用東西打我，有用手銬銬起來，把我的手反轉到後面，用
  拳頭打我肚子，我的肚子會痛，我有去看醫生。我有正當職業在經營工廠，工廠是
  我辛苦經營起來的，不可能犯本案云云。惟查：
  (一)被告於九十二年一月七日二十二時許，在台北縣樹林市○○路樹林火車站附近，
    向綽號「長腳仔」之成年男子手中接下四包以茶葉包偽裝之安非他命（淨重四○
    四六．九○公克，包裝重七六．○八公克），且收下三十萬元之事實，業據被告
    於九十二年一月八日在南投縣調查站時供述：當時「長腳仔」交給我時稱該四包
    係茶葉，惟我知道茶葉僅係代號而已，實際上該四包茶葉是安非他命，茶葉是安
    非他命的代號：：等語（參九十二年度偵字第二九八號卷第三頁反面、第四頁）
    。又於九十二年一月八日偵查庭訊時，供述：扣案之四包茶葉包裝之安非他命是
    「長腳仔」交給我，他說原本東西要賣給別人，因對方沒有帶錢來，所以要我先
  將毒品保管，代價是三十萬元，其中十萬元我已先行使用：：等語（同上卷第三
    十八頁反面、第四十九頁）不諱，並有上開安非他命四包及現金二十萬元扣案可
    據，足見被告就茶葉包內裝之物品係安非他命及三十萬元之來源與目的均知之甚
    稔。雖被告選任辯護人為被告辯以：被告於九十二年一月七日遭警搜索時，即明
    白告知該員警及調查員，其僅為朋友方金龍代收茶葉，並不知悉其內物品：：關
    於車內之現金，被告亦已明白告知承辦員警，該款項係屬被告向朋友謝啟聖借來
    供作工廠資金之用，係屬被告之現金，絕非「長腳」交予被告充作酬勞之用。詎
    承辦人員竟因此不悅，以重物打擊被告之頭部及腹部，逼迫被告非承認不可，且
    該警員又以當日搜索之處所，為被告之弟丙○○之住所，茍被告不肯承認，渠等
    將同時將其弟弟列為被告，一併讓兩兄弟坐牢等語，作為威脅被告非承認此案之
    不法手段，且員警等更於解送被告至南投地檢署之過程中，頻頻對被告施壓，要
    求被告必須配合制作渠等所要之筆錄，否則即對被告不利等語，致令被告於制作
    偵訊筆錄時不得不依其警訊筆錄內容全盤承認，並請求本院調取被告於南投調查
    站制作筆錄之錄音帶，以查明被告於九十二年一月八日筆錄內所為自白，實係出
    於承辦人員對被告施以強暴脅迫之手段，自不得採為認定被告有罪之唯一證據；
    另請求本院調取被告於同日送往南投看守所時入所後之看診紀錄，以證明被告確
    於九十二年一月八日制作警訊筆錄時有遭承辦人員刑求，致受傷請求就醫之事實
    云云。然參以被告就其於何時、地遭偵查人員以強暴、脅迫方式取得自白乙節，
    於本院供稱：「我在調查站所說有一些不實在，送到打開後茶葉就是安非他命，
    調查站的人員說我若不承認的話，我怕我弟弟也會有事情」、「製作筆錄時警察
    沒有打我。但是在車上的時候有用東西打我」、「我沒有受傷」、「（問：在車
    上怎麼打你？）答稱：「有用手銬銬起來，把我的手反轉到後面，用拳頭打我肚
    子，我的肚子會痛，我有去看醫生」、「我被逮捕時，他們刑求我，且說要配合
    否則我弟弟也會有事情，我才配合他們製作筆錄」、「在調查站所言不實在，因
    為他們在車上有打我，在製作筆錄時沒有打我」等語（本院卷第四十六頁、第四
    十七頁、第八十二頁、第八十七），則被告既供陳本件偵查之員警及調查人員未
    於製作筆錄時對其刑求取得非任意性自白，本院認本件被告於九十二年一月八日
    、同年二月十七日之訊問錄音帶即無予以勘驗調查其制作筆錄之時有無被刑求取
    供之必要性，合先敘明。再者，被告雖辯稱有遭本件偵查員警、調查人員毆打云
    云，然經本院調取被告於九十二年一月八日解送南投看守所後之看診紀錄，依『
    收容人健康檢查表』所載，被告於入所當日僅有「自述肝功能差」等語之記載，
    依『內外傷紀錄』所載，被告自述罹病或內外傷紀錄欄僅有：「有偏頭痛及胃病
    」之記載，依九十二年一月十日『處方箋』所載，當日檢查結果係記載：「左側
    頭痛、上背」等語，醫師陳榮集給予被告之處方係記載：「消炎鎮痛劑、解熱鎮
    痛劑、制酸劑等藥物」，另依『病歷表』所載，被告第一次就診時間為九十二年
    一月十三日，病況欄係記載「頭痛、上腹痛、腹脹」，當日治療經過係由甲○○
    ○○開立處方箋給予被告「普拿疼、解入鎮痛劑、制酸劑、消脹劑」等藥物；第
    二次就診日期為同年二月二十一日，病況欄係記載「發燒、咳嗽、胸痛、喉嚨痛
    」，當日治療經過係由陳榮集醫師開立處方箋給予被告「抗生素、安蒙西林、綜
    合感冒制劑、消炎鎮痛劑、制酸劑」等藥物；第三次就診日期為五月二日，病況
    欄係記載「疼痛左側」，當日治療經過係由陳榮集醫師開立處方箋給予被告「肌
    肉鬆弛劑、制酸劑」等藥物，有臺灣南投看守所九十二年七月三日投所宗衛字第
    ○九二○○○一二二一號函所附臺灣南投看守所病歷表、收容人健康檢查表、臺
    灣南投看守所處方箋、臺灣南投看守所收容人新收內外傷紀錄表等各乙份在卷足
    憑（本院卷第六十九至第七十二頁，第七十四、七十五頁、第七十八頁），觀諸
    上開資料之記載內容，被告於九十二年一月八日經解送南投看守所當日，僅有「
    自述肝功能差」、「有偏頭痛及胃病」之自述病況，並無任何經檢查後發現之擦
    、撞傷或瘀血等外傷紀錄，其後之同年一月十日、一月十三日兩次就診紀錄，經
    醫師診斷後亦僅有「左側頭痛、上背」、「頭痛、上腹痛、腹脹」等病歷記載，
    且以被告之看診醫師所開立處方箋藥品觀之，均為治療頭痛及胃病之鎮痛消炎或
    制胃酸等藥劑，被告於本院復自承並無遭偵查人員毆打致傷之情，衡諸事理，果
    本件偵查員警或調查人員有被告所稱以重物或徒手毆打被告之情，理應於九十二
    年一月八日解送看守所同日進行身體檢查時得經檢查人員發覺，惟被告於解送南
    投看守所當日既無任何受有他人毆傷之跡證，其於本院辯稱有遭本件偵查員警及
    調查人員以強暴方式取得非任意性自白乙節，即非可採。另參以被告於九十二年
    一月八日為上開犯行之自白後，經移送地檢署檢察官訊問時，仍為上開有收受安
    非他命毒品及酬金之自白（偵查卷三八、三九頁），若被告果有受調查人員或員
    警以強暴、脅迫方式取得第一次訊問筆錄之不實自白，何以被告不於檢察官訊問
    時當庭翻異前詞而竟仍為與第一次訊問筆錄內容相同之供述？又本件於九十二年
    一月二十七日經本件公訴人諭示借提被告交南投調查站續查毒品來源，當日被告
    已委任有呂秀梅律師到場，該日之訊問筆錄及偵查筆錄中，被告既以委請辯護律
    師到場，果其前有受刑求取得非任意性自白之情，何以不當庭提出刑求抗辯？況
    被告於原審審理程序，始終亦未稱其於本件偵查程序有遭強暴、脅迫取得非任意
    性自白之情，凡此均足證明被告及選任辯護人迨至本院審理中始提出上開刑求抗
    辯，顯係遭原審判處重刑後之畏罪飾詞，要難採信，被告前揭於偵查程序中之自
    白應係出於其任意下所為，得採為不利被告之認定。
  (二)又查，被告將該批茶葉四包寄放於其弟丙○○住處後，於同日二十二時二十七分
    許，以其使用之門號0000000000號行動電話撥打其弟丙○○使用之門
    號0000000000號行動電話，特別叮嚀丙○○：「我跟你講，你門關起
    來，有沒有，那「特別、特別的茶葉」、「不要隨便那個」等語，此有通訊監察
    即時反應之監聽譯文一件在卷可證（偵查卷五十五頁）；苟其確不知茶葉包內藏
    有安非他命，其何須將該批茶葉（即安非他命）先行寄放於丙○○之上開住所，
    並為上開特別之叮囑。被告雖辯以：其係為交待其弟須將門關好，以免家中孩童
    跑出門，所要才講要將門關好，而該茶葉係別人所寄要轉交，不可任令孩童開啟
    ，所以才講「特別的茶葉」云云，然果被告係為該等用意而於電話中向其弟交待
    ，渠只要於電話中向其弟丙○○為上開目的之說明，甚或於當面轉交茶葉包時為
    該等用語之說明即可，並無須為上開顯違一般說話語氣、用詞之交待，此與經驗
    法則難謂無違。雖被告選任辯護人又為被告辯以：被告於九十二年一月七日向「
    長腳」之人收受茶葉包後，即將茶葉交給被告之弟丙○○而任令其帶回家中放置
    ，從未囑咐其應尋找隱密位置藏好，故證人丙○○遂將其任意丟在大廳，並聲請
    本院傳訊被告之弟丙○○到庭以證述上開事實云云，經本院傳訊證人丙○○雖到
    庭附合其詞，證稱：九十二年一月七日被告至其家中將茶葉包交予渠後，渠將四
    包茶葉隨便丟在素食籃內擺在客廳云云（本院卷第八十六頁），然證人丙○○既
    為被告之弟，其顯有迴護被告之動機，上開證詞之憑信性已容有可疑，參以證人
    丙○○於本件案發之初在偵訊時證稱：「：：乙○○從他車上拿出一包以塑膠袋
    包裝的茶葉，寄放在我家並要我保管：：隨後我哥哥乙○○即駕車離去，離去前
    並表示稍後渠會來取走寄放之茶葉」等語（參同上偵查卷第二十五頁），則被告
    乙○○既於案發當日向證人丙○○表示將於轉交茶葉後不久會隨即再至其住所取
    走茶葉，證人丙○○既不知該茶葉內包裝何物，依上開監聽譯文亦無法證明被告
    有明確告知該茶葉包內係相當重要之物品，則證人丙○○縱於案發當日將裝有扣
    案安非他命之茶葉包隨意置於客廳之內，核與常情尚無違背，故此部份亦難據為
    被告有利之認定。再者被告為警查獲時，自其身上扣得四支行動電話（內含00
    00000000號、0000000000號、0000000000號、0
    000000000號行動電話門號ＳＩＭ卡各一張）、三張行動電話之ＳＩＭ
    卡（門號各為0000000000號、0000000000號、00000
    00000號），可知其平時隨身備有多支行動電話及門號供使用，此顯與一般
    持用行動電話者之使用習慣不符；且其於接下扣案之毒品後，於該路段一再迴轉
    、兜圈子等情，有其筆錄可稽，衡情，此舉顯然係怕遭檢警人員跟縱，竟圖躲避
    跟監所致。參以一般茶葉包裝均以台斤計，重量明顯與公斤相距甚多，且依卷附
    之被告筆記並載有購買茶葉之事項，及被告為一有相當社會經驗之成年人，其收
    取茶葉時，即可明顯自包裝判定並非茶葉至明。而上開四包扣案毒品經送請檢驗
    之結果確含有第二級第八九項毒品甲基安非他命成分，合計淨重四千零四十六點
    九公克，純度為百分之七十八點二，此亦有法務部調查局九十二年一月二十三日
    調科壹字第○九二六二三四三五四○號鑑定通知書一件附卷可稽。綜上可知，被
    告上開之自白與事實相符，其所為之不知情辯解云云，要係事後卸責之詞，不足
    採信。此外復有被告之護照影本、通聯紀錄等在卷可資佐證。本件事證明確，被
    告乙○○前揭犯行，堪以認定。
二按正犯與從犯之區別係以犯人之犯意及客觀之犯行為標準，凡以自己犯罪之意思而
  參與犯罪，無論其所參與者是否犯罪構成要件之行為，皆為正犯，其以幫助他人犯
  罪之意思而參與犯罪，其所參與者苟係犯罪構成要件之行為亦為正犯，必以幫助他
  人犯罪之意思而參與犯罪，其所參與者又為犯罪構成要件以外之行為始為從犯（最
  高法院四十五年度台上字第一五七六號判決參照）。即刑法上之從犯，以在他人實
  施犯罪行為前或實施中，予以助力，為構成要件，而未參與實施者而言（最高法院
  二十八年度上字第一一五六號、四十一年度台上字第四一三號判例參照）。經查，
  近年來政府為杜絕毒品氾濫，毒害人民，再三宣導教民眾遠離毒品、且媒體之報導
  即深且廣，對於毒品之禁絕，自應為被告所知悉；且其知悉所代保管之扣案毒品，
  係綽號「金龍」、「長腳仔」為毒品交易時，要交給買主之物，在未交付買主之前
  ，由其先行保管，並於要交付買主之前，再依「金龍」之指示交給欲前來拿取毒品
  之人，故被告係基於幫助「金龍」、「長腳仔」等非法販賣安非他命之意思，從中
  提供場所保管及將毒品運送至保管處所，因客觀上其並未從事非法販賣安非他命犯
  罪構成要件之行為，且其主觀上被告並無以自己犯罪之意思而參與犯罪之情形，揆
  諸前揭說明，被告所為應係犯非法販賣安非他命之幫助犯已明。再按運輸毒品行為
  ，係指一切轉運與輸送毒品之情形而言，不論係自國外輸入或國內各地間之輸送，
  凡將毒品由甲地運輸至乙地，均屬之，此亦有最高法院八十三年度台覆字第三○九
  號裁判可資參照。故核被告乙○○所為，係犯毒品危害防制條例第四條第二項、刑
  法第三十條第一項之幫助販賣第二級毒品罪、運輸第二級毒品罪。又被告幫助他人
  犯罪，為從犯，爰依刑法第三十條第二項之規定，減輕其刑。再被告所犯前揭二罪
  間，具有方法結果之牽連關係，應依刑法第五十五條之規定，以情節較重之幫助販
  賣第二級毒品罪處斷。原審適用毒品危害防制條例第四條第二項、第十八條第一項
  前段、第十九條第一項，刑法第十一條前段、第五十五條、第三十條第一項、第二
  項、第四十二條第三項，第三十八條第一項第二款，並審酌被告並無犯罪前科，其
  因貪圖三十萬元之私利而為本件犯罪之動機、目的、手段、生活狀況、智識程度，
  且明知毒品危害國人之身心健康甚鉅，及扣案毒品安非他命之數量多達四包（淨重
  四○四六．九○公克，包裝重七六．○八公克），嚴重影響社會治安，及犯後態度
  等一切情狀，量處有期徒刑十年，併科罰金新台幣伍佰萬元，罰金部分並諭知易服
  勞役之折算標準示懲。扣案之安非他命四包（淨重四○四六．九○公克，包裝重七
  六．○八公克）為違禁物，依法宣告沒收銷燬；另扣案之茶葉袋四只，為供被告包
  裝及運輸毒品安非他命所用之物；扣案之四支行動電話（內含000000000
  0號、0000000000號、0000000000號、000000000
  0號行動電話門號ＳＩＭ卡各一張）、三張行動電話之ＳＩＭ卡（門號各為000
  0000000號、0000000000號、0000000000號），則為
  其供聯絡「金龍」、「長腳仔」等人，以備幫助販賣或運輸毒品所用之通訊工具；
  而扣案之現金二十萬元及未扣案之十萬元，係被告犯罪所得之款；故分別依法宣告
  沒收，並就未扣案之十萬元部分，諭知如不能沒收時，以其財產抵償之，其認事用
  法及量刑並無不合，被告上訴意旨否認幫助販賣安非他命犯行云云，非可採取，上
  訴為無理由，應予駁回。
三另公訴人雖以綽號「金龍」之男子，係大陸毒品走私集團之幕後首腦，而被告乙○
  ○係該毒品走私集團成員之一，負責替綽號「金龍」之男子，在台灣收取毒品買賣
  之價金後，再匯至大陸予綽號之「金龍」，及代為保管運輸該集團走私入境台灣之
  毒品。然查，被告於調查站及偵查中雖曾供述為「金龍」進行匯款至大陸之事實，
  並有匯款單一紙及筆記影本一張在卷可佐；然此外並無其他積極證據足以證明被告
  所匯款項係供販毒所得之款，故公訴人據此即認被告與「金龍」等人均為大陸毒品
  走私集團之人員，尚嫌率斷。惟此部分與本案被告經論罪科刑部分為實質上同一案
  件，故不另為無罪之諭知，併此敘明。
四據上論結，應依刑事訴訟法第三百六十八條，判決如主文。
本案經檢察官丁○○到庭執行職務。
中      華      民      國     九十二   年    八      月      六        日
                                   臺灣高等法院臺中分院刑事第二庭
                                         審判長法  官  羅  禮  政
                                               法  官  吳  重  政
                                               法  官  陳  欣  安
右正本證明與原本無異。
如不服本判決應於收受送達後十日內向本院提出上訴書狀，其未敘述上訴之理由者並
得於提起上訴後十日內向本院補提理由書（均須按他造當事人之人數附繕本）。
                                               書記官  紀  美  鈺
中      華      民      國    九十二     年      八       月  八     日
毒品危害防制條例第四條
製造、運輸、販賣第一級毒品者，處死刑或無期徒刑；處無期徒刑者，得併科新台幣
一千萬元以下罰金。
製造、運輸、販賣第二級毒品者，處無期徒刑或七年以上有期徒刑，得併科新台幣七
百萬元以下罰金。
製造、運輸、販賣第三級毒品者，處五年以上有期徒刑，得併科新台幣五百萬元以下
罰金。
製造、運輸、販賣專供製造或施用毒品之器具者，處一年以上七年以下有期徒刑，得
併科新台幣一百萬元以下罰金。
前四項之未遂犯罰之
                                                                        Ａ


司法院資訊處製作；財團法人民間司法改革基金會備份。
